【裁判字號】    89,訴,1165
【裁判日期】    901225
【裁判案由】    槍砲彈藥刀械管制條例
【裁判全文】
臺灣臺南地方法院刑事判決                        八十九年度訴字第一一六五號
    公  訴  人  臺灣台南地方法院檢察署檢察官
    被      告  乙○○
                丁○○
    右  一  人  鄭嘉慧
    選任辯護人  許雅芬
                蔡麗珠律師
右列被告等因槍砲彈藥刀械管制條例案件，經檢察官提起公訴（八十九年度偵字第六
五三一號、八十九年度偵字第九九七九號），本院判決如左：
    主  文
乙○○未經許可，持有可發射子彈具有殺傷力之改造玩具手槍，處有期徒刑壹年貳月
併科罰金新台幣拾萬元，罰金如易服勞役以新台幣玖佰元即銀元參佰元折算壹日。扣
案改造玩具手槍壹把（槍枝管制編號：0000000000號，含彈匣壹個）及子
彈柒顆均沒收。
丁○○無罪。
    事  實
一、乙○○於民國（以下同）八十九年三月間，未經許可，在台南市○○○街一二九
    號七樓七室，持有可發射子彈具有殺傷力之改造掌心雷手槍一枝及上開改造掌心
    雷手槍所使用具有殺傷力之改造子彈十二顆。直至八十九年五月二十六日九時十
    五分許，在上址為警查獲，並扣得上開改造手槍一枝（槍枝管制編號：0000
    000000號，含彈匣一個）及子彈十二顆（經送鑑定試射五顆，其中一顆無
    法擊發，認不具殺傷力，餘七顆）。
二、案經台南市警察局第四分局報請臺灣臺南地方法院檢察署檢察官偵查及自動檢舉
    後起訴。
    理  由
甲、被告乙○○部分：
  一、訊據被告乙○○矢口否認有何持有槍彈之犯行，辯稱：是遭共同被告丁○○誣
      陷，伊並無能力購買亦未持有右開槍彈。倘係伊所持有，在共同被告丁○○報
      警時，伊即可離去，無需等候警察前來查獲云云。惟查，右揭事實業據共同被
      告丁○○指述綦詳，且有改造掌心雷手槍一枝、子彈十二顆等扣案及違反社會
      秩序維護法案件現場紀錄一份在卷可資佐證。上開手槍及子彈經送內政部警政
      署刑事警察局鑑驗結果，認送鑑掌心雷手槍係仿ＤＥＲＲＩＮＧＥＲ雙管手槍
      製造之金屬玩具手槍，將槍管內阻鐵車通而成之改造手槍，機械性能良好，具
      有殺傷力；送鑑改造子彈十二顆：(一)其中九顆認均係玩具槍用金屬彈殼加裝圓
      錐狀直徑約五．二０MM之土造金屬彈頭而成，經試射三顆結果，其中二顆均能
      擊發，認均具殺傷力；另一顆未能擊發，認不具殺傷力。(二)其中二顆，認均係
      玩具槍用金屬彈殼加裝圓錐狀直徑約六．九０MM之土造金屬彈頭而成，經試射
      結果，能擊發，認具殺傷力。(三)另外一顆，認係玩具槍用金屬彈殼加裝圓錐狀
      直徑約六．二０MM之土造金屬彈頭而成，經試射結果，能擊發，認具殺傷力，
      有內政部警政署刑事警察局八十九年六月九日刑鑑字第六九三五五號鑑驗通知
      書一份在卷可稽。此外，查獲處所為被告乙○○與共同被告丁○○二人同居處
      所，扣案槍彈如非共同被告丁○○所有即為被告乙○○所有。本件共同被告丁
      ○○並未持有扣案槍彈（詳下述），扣案槍彈當係被告乙○○所持有。被告乙
      ○○接受法務部調查局測謊鑑定時，就(一)其未曾持槍枝；(二)查獲槍彈非其所有
      等問題之回答，呈情緒波動反應，研判有說謊，亦有該局九十年八月十三日
      陸(三)字第九０一三三九二二號鑑定通知書一份在卷可稽，足認其上開辯詞為事
      後卸責之詞，不足採信。事證明確，被告乙○○犯行堪予認定。
  二、核被告乙○○未經許可無故持有可發射子彈具有殺傷力之改造玩具手槍及有殺
      傷力之子彈，所為係犯槍彈藥刀械管制條例第十一條第四項未經許可無故持
      有其他可發射子彈具有殺傷力之各式槍罪及同條例第十二條第四項之未經許
      可無故持有子彈罪。被告於同一時地，一行為而觸犯上開二罪名，為想像競合
      犯，應從一重以未經許可無故持有其他可發射子彈具有殺傷力之各式槍罪處
      斷。爰審酌被告犯罪之動機、目的、手段，犯罪時所受之刺激及其品性、生活
      狀況、智識程度、犯罪所生之損害，及犯罪後態度等一切情狀，處如主文所示
      之刑，並就罰金刑部分諭知易服勞役之折算標準。扣案改造玩具手槍壹把（槍
      枝管制編號：0000000000號，含彈匣壹個）及子彈柒顆均為違禁物
      ，均依法宣告沒收。至其餘扣案之子彈五顆，經送鑑定試射，擊發四顆，僅餘
      彈頭，已非違禁物；其餘一顆無法擊發，認不具殺傷力，亦非違禁物，爰不另
      宣告沒收。
  三、按修正前槍彈藥刀械管制條例第十九條第一項規定：「犯第七條、第八條、
      第十條、第十一條、第十二條第一項至第三項、第十三條第一項至第三項之罪
      ，經判處有期徒刑者，應於刑之執行完畢或赦免後，令入勞動場所，強制工作
      ，其期間為三年。」惟被告乙○○犯罪後，同條已於九十年十一月十四日刪除
      。依刑法第二條第二項規定，自應適用裁判時之新法規定，故不另為被告乙○
      ○強制工作之諭知，併此敘明。
乙、被告丁○○部分：
  一、公訴意旨略以：丁○○與乙○○兩人未經許可，於八十九年三月間，在台南市
      ○○○街一二九號七樓七室，共同持有具有右開具殺傷力之改造槍彈。因認被
      告丁○○涉犯槍彈藥刀械管制條例第十一條第四項未經許可無故持有其他可
      發射子彈具有殺傷力之各式槍罪及同條例第十二條第四項之未經許可無故持
      有子彈罪嫌。
  二、按犯罪事實，應依證據認定之，無證據不得推定其犯罪事實，又不能證明被告
      犯罪者，應諭知無罪之判決，刑事訴訟法一百五十四條、第三百零一條第一項
      分別定有明文。再按，槍彈藥刀械管制條例所謂持有，係指執持占有之謂。
      必將之置於自己管領之下，即實力支配狀態中，始為相當（最高法院七十九年
      度台上字第四三五一號判決參照）。
  三、訊據被告丁○○堅決否認有何持有右開槍彈之犯行，辯稱：扣案槍彈是被告乙
      ○○所有，因凌某曾數度攜槍返家，曾要求他不要再帶槍回來。兩人因感情破
      裂無法繼續生活，要求與凌某分手，也害怕凌某因此對她不利，所以才報警處
      理等語。經查：
    (一)本案警方係接獲被告丁○○報案，前往現場查看後，由被告丁○○提出扣案槍
      彈因而查獲等情，業據證人即本案查獲員警丙○○、甲○○證述在卷可按，並
      有違反社會秩序維護法案件現場紀錄一份在卷可資佐證。倘被告丁○○亦持有
      扣案槍彈，自無報案並主動提出槍彈以自陷囹圄之理。且扣案槍彈在被告丁○
      ○房內起出，又係伊主動提出，本即容易引人懷疑被告丁○○涉案。然被告丁
      ○○仍主動報案並起出槍彈，不畏不懼，益徵被告丁○○其心坦蕩，並無虛情
      。
    (二)次查，根據證人丙○○、甲○○現場查獲槍彈之過程描述，子彈部分係被告丁
      ○○自枕頭下取出，槍枝部分原指引員警至頂樓水塔尋找，再指引員警於乙○
      ○衣物內找尋，後再自行至丁○○大衣內取出槍枝等情，足見被告丁○○並不
      確切知悉槍枝藏放位置。對照被告丁○○供詞：「曾數度看到乙○○攜槍返家
      ，曾要求他不要再帶槍回來。」「他帶回來時放在我大衣口袋，之前的手槍聽
      他自己說是放在頂樓水塔」等語。益徵被告丁○○數度見乙○○攜槍返家、把
      玩、藏放，因目睹或聽聞乙○○提及各次藏槍位置，故能指引員警至藏槍地點
      尋找。被告丁○○知悉藏槍位置既係因目睹或聽聞而來，在員警尋槍過程中，
      亦不確切知悉藏槍位置，顯見被告丁○○對於扣案槍彈並無實力支配或管領。
    (三)被告丁○○與共同被告乙○○本為夫妻關係，後因故離異，復行同居，可見雙
      方本有意破鏡重圓。惟兩人於同居過程中，仍然爭吵不休，感情不睦，被告丁
      ○○乃要求被告乙○○搬出上開住處遭拒，已據被告丁○○供陳在卷可按。案
      發當日，兩人再度爭吵，被告丁○○乃報警處理並取出槍彈檢舉被告乙○○持
      槍犯行。益見被告丁○○已再難容忍乙○○，始以檢舉、交槍方式迫始凌某離
      去。惟乙○○仍停留在爭吵、冷戰、和睦之循環相處模式，誤認被告丁○○應
      不至此，故仍不離去，停留現場以至查獲，此實為被告乙○○所始料未及。被
      告丁○○與乙○○夫妻一場並育有子女，如念舊情，本不至於以檢舉持槍之方
      式，陷凌某於囹圄。被告丁○○卻反此而行，在乙○○不願搬離之情形下，毫
      不念舊情，顯見其心絕決，意志堅定，企求結束不愉快之感情生活。被告丁○
      ○檢舉乙○○持槍之動機乃符合事理而可理解。
    (四)被告乙○○指該槍並非伊所持有，而係丁○○栽槍嫁禍云云，惟查無證據證明
      。丁○○固欲乙○○搬離而不得，惟倘乙○○並無持槍犯行，丁○○自無不顧
      夫妻舊情，栽槍嫁禍前夫以遂其意之理。被告乙○○上開指涉，尚不得據為不
      利於被告丁○○之認定依據。又被告丁○○同經法務部調查局為測謊鑑定，亦
      經研判有說謊情形，此有上開鑑定通知書可佐。惟測謊鑑定，僅為補強證據，
      本案並無足資認定被告丁○○犯罪之積極事證可資認定，尚不能單憑測謊鑑定
      之補強證據，遽認被告丁○○犯罪。此外，復查無其他積極證據足資證明被告
      有犯行，尚不能證明被告丁○○犯罪，應為無罪之諭知。
據上論斷，應依刑事訴訟法第二百九十九條第一項前段、第三百零一條第一項，槍砲
彈藥刀械管制條例第十一條第四項、第十二條第四項，刑法第二條第二項、第十一條
前段、第五十五條、第四十二條第二項、第三十八條第一項第一款，罰金罰鍰提高標
準條例第二條判決如主文。
本案經檢察官蘇榮照到庭執行職務。
中      華      民      國      九十      年    十二    月    二十五    日
                              臺灣臺南地方法院刑事第三庭
                                      法  官  林  英  志
右正本證明與原本無異
如不服本判決應於送達後十日內向本院提出上訴狀
                                      書記官  謝  國  欽
中      華      民      國      九十      年    十二    月    二十五    日
附錄本案論罪科刑法條全文：
槍砲彈藥刀械管制條例第十一條第四項 ：
  未經許可，製造、販賣或運輸第四條第一款所稱其他可發射金屬或子彈具有殺傷力
  之各式槍砲者，處五年以上有期徒刑，併科新臺幣一千萬元以下罰金。
  未經許可，持有、寄藏或意圖販賣而陳列第一項所列槍砲者，處一年以上七年以下
  有期徒刑，併科新臺幣七百萬元以下罰金。
槍砲彈藥刀械管制條例第十二條第四項
  未經許可，持有、寄藏或意圖販賣而陳列子彈者，處五年以下有期徒刑，併科新臺
  幣三百萬元以下罰金。


司法院資訊處製作；財團法人民間司法改革基金會備份。
